【裁判字號】    97,易,66
【裁判日期】    970205
【裁判案由】    詐欺
【裁判全文】
臺灣高雄地方法院刑事判決                97年度易字第66號
公  訴  人  臺灣高雄地方法院檢察署檢察官
被      告  乙○○
上列被告因詐欺案件，經檢察官提起公訴（96年度偵字第9729號
、96年度偵字第29620 號），嗣因被告於準備程序中就被訴事實
為有罪之陳述，經詢問檢察官、被告意見後，合議庭乃裁定由受
命法官獨任改行簡式審判程序判決如下：
    主  文
乙○○幫助犯詐欺取財罪，處拘役伍拾伍日，如易科罰金，以新
臺幣壹仟元折算壹日，減為拘役貳拾柒日，如易科罰金，以新臺
幣壹仟元折算壹日。
    事  實
一、乙○○明知國內社會上層出不窮之詐騙集團或不法份子為掩
    飾其不法行徑，避免執法人員之追究及處罰，經常利用他人
    之存款帳戶掩人耳目，在客觀上可以預見一般取得他人帳戶
    使用之行徑，常與財產犯罪所需有密切關連，且此種不法行
    為屢經媒體大肆宣導，竟基於幫助詐欺之未必故意，於95年
    11月20日，將其所有向臺灣郵政公司蚵子寮郵局所開立帳號
    00000000000000號存簿儲金帳戶之存摺、提款卡、密碼等資
    料郵寄至臺南縣永康市○○街予自稱「甲○○」之詐騙集團
    成員，供該詐騙集團使用。嗣黃睿羭依報載貸款廣告，與詐
    騙集團成員聯絡，詐騙集團成員乃向其誆稱：貸款須先繳合
    約金等訛詞，致黃睿羭均陷於錯誤，遂依詐騙集團成員指示
    ，於同年11月23日上午10時39分，分別匯款新臺幣（下同）
    1 萬6 千元至甲○○（另行審結）帳戶內，於同日14時44分
    ，匯款3 萬元至乙○○上開帳戶內。嗣經黃睿羭發覺受騙，
    而報警循線查獲上情。
二、案經臺中縣警察局霧峰分局移請臺灣高雄地方法院檢察署檢
    察官偵查起訴。
    理  由
一、本件被告乙○○所犯為死刑、無期徒刑、最輕本刑為3 年以
    上有期徒刑以外之罪，其於準備程序進行中，就被訴事實為
    有罪之陳述，經受命法官告知簡式審判程序之旨，並聽取當
    事人之意見後，本院合議庭裁定由受命法官獨任進行簡式審
    判程序，合先敘明。
二、上揭事實，業據被告坦承不諱，核與受害人黃睿羭於警詢中
    證述之情節相符，並有貸款廣告影本1 紙、被告上開帳戶開
    戶基本資料及最近交易明細、被害人黃睿羭之匯款收執聯1
    紙附卷足資佐證，是被告上開帳戶均已遭他人使用以遂行詐
    欺取財犯行一節，已堪認定。
三、又金融存款帳戶攸關存戶個人財產權益之保障，非與本人有
    密切關係，一般人皆不致輕易提供他人使用，且一般人向金
    融機構開設帳戶，並無任何法令之限制，只須提出身分證、
    印章即可辦理開戶申請，此亦為眾所週知之事實，參以近年
    來利用人頭帳戶以行詐騙或恐嚇取財之事時有所聞，報章雜
    誌及新聞均多所宣導，是避免此等專屬性甚高之金融機構帳
    戶被不法行為人利用為詐財之工具，應係一般生活認知所易
    於體察之常識，則茍見他人不自己申請開立帳戶，反係蒐集
    不特定人之帳戶使用，衡情應當可預見收集之帳戶乃可能被
    利用為與財產有關之犯罪工具，而被告係智力成熟之人，對
    此應知之甚詳，故其率爾將帳戶存摺、提款卡、提款密碼等
    交付與無從聯絡、掌控之人，顯見其雖可預見他人將持其該
    帳戶施行詐騙而使被害人匯款至其帳戶，仍容任此結果之發
    生，且對結果之發生亦不違反其本意，被告自有幫助詐欺取
    財之未必故意至明。綜上，足認被告上開自白與事實相符，
    本件事證明確，被告均犯行堪以認定。
四、核被告所為，係犯刑法第30條第1 項、第339 條第1 項之幫
    助詐欺取財罪。被告提供帳戶予他人，而遭詐騙集團成員使
    用，係實施詐欺構成要件以外之行為，為幫助犯，應依刑法
    第30條第2 項之規定，按正犯之刑減輕之。爰審酌被告所為
    幫助詐欺犯行，阻礙治安機關對於犯罪之查緝，增加被害人
    尋求救濟之困難，行為顯屬不該，惟念及被告前未曾受任何
    罪刑之宣告，素行尚佳，犯後坦承犯行，態度尚可，及考量
    本件受害人遭詐騙而匯入被告上開帳戶之金額為3 萬元等一
    切情狀，量處如主文所示之刑，並諭知易科罰金之折算標準
    。又被告犯罪在96年4 月24日以前，應依中華民國96年罪犯
    減刑條例第2 條第1 項第3 款規定，減其宣告刑2 分之1 ，
    並諭知易科罰金之折算標準。
五、依刑事訴訟法第273 條之1 第1 項、第299 條第1 項前段，
    刑法第339 條第1 項、第30條第2 項，第41條第1 項前段，
    刑法施行法第1 條之1 ，中華民國96年罪犯減刑條例第2 條
    第1 項第3 款、第4 條、第7條，判決如主文。
本案經檢察官郭騰月到庭執行職務。
中    華    民    國    97    年    2     月    5    日
                  刑事第一庭    法  官  王淑惠
以上正本證明與原本無異。
如不服本判決應於收受本判決後10日內向本院提出上訴書狀，並
應敘述具體理由，如未敘述上訴理由者，應於上訴期間屆滿後20
日內補提理由書狀於本院（均須按他造當事人之人數附繕本）「
切勿逕送上級法院」。
中    華    民    國    97    年    2     月    5    日
                                書記官  郭素蓉
附錄法條
刑法第30條
幫助他人實行犯罪行為者，為幫助犯。雖他人不知幫助之情者，
亦同。
幫助犯之處罰，得按正犯之刑減輕之。
刑法第339條
意圖為自己或第三人不法之所有，以詐術使人將本人或第三人之
物交付者，處5 年以下有期徒刑、拘役或科或併科1 千元以下罰
金。
以前項方法得財產上不法之利益或使第三人得之者，亦同。
前二項之未遂犯罰之。


司法院資訊處製作；財團法人民間司法改革基金會備份。
